【裁判字號】    99,上易,1666
【裁判日期】    991221
【裁判案由】    傷害等
【裁判全文】
臺灣高等法院臺中分院刑事判決        99年度上易字第1666號
上訴人  即
被告之配偶  莊金燕  37歲民.
被      告  林世文
上列上訴人因被告傷害等案件，不服臺灣彰化地方法院99年度易
字第989號，中華民國99年10月27日第一審判決（起訴案號：臺
灣彰化地方法院檢察署99年度偵字第7295、7502號），提起上訴
，本院判決如下：
    主  文
上訴駁回。
    理  由
一、按不服地方法院之第一審判決而上訴者，其上訴書狀應敘述
    具體理由，刑事訴訟法第361條第2項定有明文。至於上訴理
    由是否具體，係屬第二審法院審查範圍，則不在命補正之列
    ，此參照同條文之修正理由可明。再如上訴理由書狀並未依
    據卷內訴訟資料，具體指摘原判決認事用法有何違法或不當
    之情形，即屬上訴未敘述具體理由。又上訴書狀未敘述具體
    理由者，其上訴即屬於同法第362條前段所定「上訴不合法
    律上之程式」之情形，第二審法院自應依同法第367條之規
    定，以判決駁回之。
二、次按，依刑事訴訟法第350條、第361條、第362條、第367
    條規定，不服地方法院之第一審判決而上訴者，須提出上訴
    書狀，並應敘述具體理由，為上訴必備之程式；其所提出之
    書狀未敘述上訴理由，或僅曾以言詞陳述上訴理由者，均應
    於上訴期間屆滿後二十日內補提理由書於第一審法院。第一
    審法院經形式審查，認逾期未補提上訴理由者，應定期間先
    命補正；逾期未補正者，為上訴不合法律上之程式，應以裁
    定駁回。倘已提出上訴理由，但所提非屬具體理由者，則由
    第二審法院以上訴不合法律上之程式，判決駁回。而所謂具
    體理由，必係依據卷內既有訴訟資料或提出新事證，指摘或
    表明第一審判決有何採證認事、用法或量刑等足以影響判決
    本旨之不當或違法，而構成應予撤銷之具體事由，始克當之
    （例如：依憑證據法則具體指出所採證據何以不具證據能力
    ，或依憑卷證資料，明確指出所為證據證明力之判斷如何違
    背經驗、論理法則）；倘僅泛言原判決認定事實錯誤、違背
    法令、量刑失之過重或輕縱，而未依上揭意旨指出具體事由
    ，或形式上雖已指出具體事由，然該事由縱使屬實，亦不足
    以認為原判決有何不當或違法者（例如：對不具有調查必要
    性之證據，法院未依聲請調查亦未說明理由，或援用證據不
    當，但除去該證據仍應為同一事實之認定），皆難謂係具體
    理由，俾與第二審上訴制度旨在請求第二審法院撤銷、變更
    第一審不當或違法之判決，以實現個案救濟之立法目的相契
    合，並節制濫行上訴（參照最高法院97年度台上字第892號
    判決）。
三、本件上訴人即被告之配偶莊金燕不服原審判決，於法定期間
    提起上訴，其上訴狀所載理由略謂：本件係被害人莊淵煜（
    下以被害人稱之）先出手毆打被告，被告應係正當防衛，不
    應成罪，且原審法院就此部分判處被告傷害罪，科處拘役50
    日過重。再毀損他人之物部分，係因被害人向被告借錢未歸
    還，且出言激怒，始發此事，原審科處拘役40日亦過重。另
    被告雖個性火爆，但心地仍善良，應不會對被害人出言恐嚇
    ，原審判處此部分拘役30日實不合理。被告需扶養一家7口
    ，生活壓力甚重，懇請法院原諒被告初犯，因被告如因此入
    監服刑，上訴人實無力獨自扶養小孩等語。
四、查本件原判決認定被告涉犯傷害、毀損及恐嚇危害安全等罪
    ，已敘明認定事實之依據及憑以認定之理由，即：(一)被告坦
    認持木棍毀損被害人所有自小貨車之前後左右車窗計8扇及
    右側後照鏡1具之事實；(二)被告毆打被害人之事實，已據被
    害人指證詳實，且經證人黃翊豐於偵查中結證明確，且互核
    一致，另有道安醫院受理家庭暴力事件驗傷診斷書1件可憑
    ；(三)被告向被害人恫稱：如不還錢就要準備棺材，要將其活
    埋等語之事實，業據被害人於警詢及偵查中指證明確，且被
    告於警詢中一度供承，就回嗆三字經（幹你娘），而且還對
    他說要他準備好棺材，要將他活埋等語；再被告所有之行動
    電話通話紀錄亦顯示確於案發日多次撥打至被害人之行動電
    話等情，此外復有被害人所有之車牌號碼LM-6675號自小貨
    車受損照片4幀附卷可證。原審因認本案事證明確，被告上
    揭各犯行均堪認定，並適用刑法第277條第1項、第305條、
    第354條、第41條第1項前段，刑法施行法第1條之1等規定，
    就被告前揭犯行分別量處拘役50日、40日、30日，並定應執
    行為100日及諭知易科罰金之折算標準。核其認事用法，並
    無違誤，所量刑度亦已斟酌其犯行輕重而為適度之量刑，所
    量刑罰均已接近法定最低刑，並未濫用自由裁量之權限。末
    按，正當防衛係對於現在不正之侵害防衛自己或他人之權利
    者而言，本案依前揭，難認案發之際被害人已對被告先行侵
    害，被告自不得主張正當防衛。綜上，本件上訴人上訴並未
    依據卷內既有訴訟資料或提出新事證，指摘或表明第一審判
    決有何採證認事、用法或量刑等足以影響判決本旨之不當或
    違法，而構成應予撤銷之具體理由。是上訴人之上訴並未以
    書狀敘述具體理由，揆諸上開規定，自屬不合法律上之程式
    ，爰不經言詞辯論，將其上訴駁回。
據上論斷，應依刑事訴訟法第367條前段、第372條，判決如主文
中    華    民    國    99    年    12    月    21    日
            刑事第二庭  審判長法  官  邱  顯  祥
                              法  官  張  國  忠
                              法  官  王  鏗  普
以上正本證明與原本無異。
不得上訴。
                              書記官  詹  雅  婷
中    華    民    國    99    年    12    月    21    日

司法院資訊處製作；財團法人民間司法改革基金會備份。
